臺灣高雄地方法院民事裁定
109年度消債更字第442號
聲  請  人  葉志仁  
0000000000000000

0000000000000000

上列當事人因消費者債務清理事件聲請更生，本院裁定如下：
    主  文
聲請人葉志仁自中華民國一一○年三月十日下午四時起開始更生
程序。
命司法事務官進行本件更生程序。
    理  由
一、聲請意旨略以：伊無力清償債務，雖曾依消費者債務清理條
    例向台新銀行提出前置協商但不成立，而於民國109年11月2
    3日聲請更生等語。
二、按債務人不能清償債務或有不能清償之虞者，得依本條例所
    定更生或清算程序，清理其債務。債務人無擔保或無優先權
    之本金及利息債務總額未逾新臺幣（下同）12,000,000元者
    ，於法院裁定開始清算程序或宣告破產前，得向法院聲請更
    生。法院開始更生程序之裁定，應載明其年、月、日、時，
    並即時發生效力。法院裁定開始更生或清算程序後，得命司
    法事務官進行更生或清算程序，必要時得選任律師、會計師
    或其他適當之自然人或法人一人為監督人或管理人。消費者
    債務清理條例（下稱消債條例）第3條、第42條第1項、第45
    條第1項及第16條第1項分別定有明文。
三、經查：
  ㈠聲請人曾向台新銀行提出前置協商但不成立乙節，有台新銀
    行出具之前置協商不成立通知書（卷第19頁）可證，依消費
    者債務清理條例施行細則第44條之3規定，聲請人於前置協
    商不成立後聲請更生，應屬合法。
  ㈡次查，聲請人於107年及108年度申報所得各為47,272元、99,
    265元（均為薪資所得），然其自陳向本院聲請更生前2年內
    有薪資所得共540,350元，名下無財產，勞工保險投保於高
    雄市船舶修護職業工會，其三商美邦人壽保單有3張，其中2
    張已於104年12月變更要保人為長女葉○嫻（90年8月生）、
    另1張保單要保人為父親葉新發。又聲請人於宏彬機械工程
    有限公司擔任臨時工，工作內容係於碼頭內回收廢鐵及支援
    載運，薪資當日領現，據宏彬機械工程有限公司函覆之薪資
    單所載，107年12月至109年11月每月實領薪資為18,200元至
    32,000元不等，合計548,950元，平均每月為22,873元（計
    算式：548,950÷24＝22,873，小數點以下四捨五入；下同）
    ，未領取社會局補助等情，有財產及收入狀況說明書（卷第
    3至4頁）、債權人清冊（卷第5頁）、財政部高雄國稅局107
    年及108年度綜合所得稅各類所得資料清單及總歸戶財產查
    詢清單（卷第7至9頁）、勞工保險被保險人投保資料表（卷
    第13至14頁）、財團法人金融聯合徵信中心前置協商專用債
    權人清冊（卷第20至21頁）、信用報告（卷第24頁）、員工
    在職證明書（卷第30頁）、薪資單（卷第31至44頁、第80至
    85頁）、高雄市政府社會局社會福利資訊料查詢表（卷第62
    至64頁）、勞工保險退保申報表及108年度扣繳憑單（卷第7
    4至76頁）、戶籍謄本（卷第88頁）、商業保險投保資料查
    詢結果表（卷第91頁）、三商美邦人壽保險股份有限公司函
    （卷第110頁）在卷可參。故本院審酌上情，認為核算聲請
    人目前償債能力之基礎以其聲請前兩年內平均每月薪資22,8
    73元為基準。
  ㈢關於聲請人個人日常必要支出部分，按債務人必要生活費用
    ，以最近1年衛生福利部或直轄市政府所公告當地區每人每
    月最低生活費1.2倍定之，消債條例第64條之2第1項定有明
    文。查衛福部社會司所公告110年度高雄市最低生活費為13,
    341元，其1.2倍為16,009元，又該最低生活費用之標準，係
    照當地最近1年平均每人消費支出60％訂定，依其基準之家庭
    收支調查報告調查表格式所示有關經常性支出之調查項目，
    包括利息支出、食品、衣著、房租及水費、電費、醫療保健
    、交通、娛樂、教育等，已涵蓋聲請人所陳報之支出項目；
    因聲請人陳稱與配偶、父母及胞妹同住於母親邱肉桂名下房
    屋，雖無房貸，惟母親曾允諾將房屋過戶予胞妹葉淑清，聲
    請人乃每月支付房租5,000元予胞妹葉淑清等語（卷第86頁
    反面、第116頁），惟本院認其等居住之房屋既非葉淑清所
    有，聲請人所述每月給付房租5,000元予葉淑清，尚非合理
    ，故於計算聲請人個人每月必要生活費時，即應自前開已包
    括聲請人居住費用在內，扣除相當於房租支出所佔比例約24
    .36%，避免重複計列費用，則扣除居住費用後，聲請人每月
    必要生活費為12,109元【計算式：16,009－（16,009×24.36%
    ）＝12,109】。
  ㈣至扶養費支出部分，聲請人主張扶養父母親，每月扶養費各1
    ,500元。查聲請人父親葉新發為35年生，107年及108年度申
    報所得均為0元，名下有位於高雄市旗津區之1房（即戶籍址
    ，持分全部），現值30,400元，88年12月領取勞保老年一次
    給付730,125元，原每月領取老農津貼7,256元，109年1月起
    為每月7,550元，另領取國民年金每月713元，而聲請人母親
    邱肉桂為36年生，107年及108年度申報所得各為18,269元、
    18,351元（均為中華郵政利息所得），名下有位於高雄市大
    寮區之1房（持分全部)、1地 (持分部分)，現值1,524,100
    元，101年10月領取勞保老年一次給付1,463,939元，原每月
    領取老農津貼7,256元，109年1月起為每月7,550元等情，有
    戶籍謄本、稅務電子閘門財產所得調件明細表、勞動部勞工
    保險局函、高雄市政府社會局社會福利資訊料查詢表在卷可
    參（卷第45頁、第68至73頁、第77至78頁、第100至103頁）
    。本院考量聲請人已負擔高額債務之際，依民法第1118條、
    第1119條規定，其負扶養義務之程度，亦應考量其目前身負
    債務之窘境，所負擔之扶養義務能力，自非比一般；又按受
    扶養權利者，以不能維持生活而無謀生能力者為限，民法第
    1117條第1項定有明文；同條第2項規定，前項無謀生能力之
    限制，於直系血親尊親屬不適用之，即直系血親尊親屬受扶
    養者，仍須以不能維持生活者為限（最高法院87年度台上字
    第1696號判決意旨參照）；復查聲請人母親邱肉桂之大寮郵
    局帳戶迄110年1月20日有活存507,583元及定存2,000,000元
    ，有大寮郵局函覆客戶歷史交易清單、查詢總戶存款明細詳
    情、定期儲金存單歷史交易活動詳情表在卷可稽（卷第120
    至137頁），再按夫妻互負扶養之義務，其負扶養義務之順
    序與直系血親卑親屬同。扶養之程度，應按受扶養權利者之
    需要，與負扶養義務者之經濟能力及身分定之，民法第1116
    條之2與民法第1119條分別定有明文，是聲請人母親亦為其
    配偶即聲請人父親之法定扶養義務人，以母親之存款及父母
    親每月各領取老農津貼7,550元，足認其等能以自己之財產
    維持生活，聲請人既身負龐大債務而無法清償，揆諸前開說
    明，難認其父母親有受聲請人扶養之必要。
  ㈤綜上所述，以聲請人現每月收入22,873元為其償債能力基準
    ，扣除個人必要生活費12,109元後，餘10,764元，而聲請人
    目前負債總額為1,804,566元（參聯徵中心債權人清冊，包
    含：台北富邦銀行、兆豐銀行、台新銀行、第一金融資產公
    司、良京實業公司、滙誠第一資產公司），以聲請人每月所
    餘按月攤還結果，需約14年（計算式：1,804,566÷10,764÷1
    2≒14.0）始能清償完畢，應認其已不能清償債務。此外，聲
    請人無擔保或無優先權之債務總額未逾12,000,000元，且無
    消債條例第6條第3項、第8條或第46條各款所定駁回更生聲
    請之事由存在，則聲請人聲請更生為有理由，應予准許，爰
    命司法事務官進行本件更生程序。
四、依消債條例第11條第1項、第45條第1項，裁定如主文。
中　　華　　民　　國　　110 　年　　3 　　月　　10　　日
                  民事庭　法  官　  賴寶合
以上正本係照原本作成。
本裁定不得抗告。
中　　華　　民　　國　　110 　年　　3 　　月　　10　　日
                          書記官    胡美儀